臺灣屏東地方法院刑事判決　　　　　　 100年度訴字第1121號
公　訴　人　臺灣屏東地方法院檢察署檢察官
被　　　告　黃旗褔
上列被告因違反毒品危害防制條例案件，經檢察官提起公訴（10
0 年度毒偵字第1617、1618號），本院於準備程序進行中，因被
告就被訴事實為有罪之陳述，經告知簡式審判程序意旨，並聽取
公訴人及被告之意見後，本院合議庭裁定由受命法官獨任依簡式
審判程序審理，並判決如下：
    主  文
黃旗褔施用第一級毒品，處有期徒刑捌月。又施用第二級毒品，
處有期徒刑陸月。又施用第一級毒品，處有期徒刑捌月。又施用
第二級毒品，處有期徒刑陸月。應執行有期徒刑壹年捌月。
    事  實
一、黃旗福前因違反毒品危害防制條例案件經觀察勒戒，認有繼
    續施用毒品之傾向，經裁定送強制戒治，於民國94年6 月18
    日停止執行釋放，並由臺灣屏東地方法院檢察署檢察官以94
    年度戒毒偵字第73號為不起訴處分確定；旋因違反槍砲彈藥
    刀械管制條例案件，經本院以94年度訴字第630 號判處有期
    徒刑2 年確定；復因施用毒品案件，經臺灣高等法院高雄分
    院以95年度上訴字第912 號判處有期徒刑1 年6 月、1 年2
    月確定；另因強盜案件，經臺灣高雄地方法院以95年度簡字
    第2917號判處有期徒刑5 月確定；又因竊盜案件，經本院以
    95年度簡字第1402號判處有期徒刑6 月確定；再因竊盜、偽
    造文書案件，經本院以95年度簡字第1403號判處有期徒刑4
    月、3 月確定；嗣因施用第一級毒品案件，經本院以95年度
    訴字第932 號判處有期徒刑1 年4 月確定，上開案件經減刑
    後，於99年2 月9 日縮短刑期假釋出監。詎猶不知悔改，明
    知海洛因及甲基安非他命分屬第一、二級毒品，不得持有及
    施用，仍分別基於施用第一、二級毒品之犯意，分別為下列
    施用第一、二級毒品犯行:
    (一)於100 年5 月22日上午8 、9 時許，在屏東縣屏東市○○
    里○○路93之2 號住處內，以將海洛因加水置於針筒後注入
    體內之方式，施用第一級毒品海洛因1 次；又於同時同處所
    ，以燒烤玻璃球方式施用第二級毒品甲基安非他命1 次。嗣
    於100 年5 月23日上午11時許，在屏東縣屏東市○○○路○
    段376 巷前，因神色慌張為警盤查，復徵得其同意後採尿送
    驗，檢出海洛因代謝後之嗎啡及甲基安非他命陽性反應，始
    知悉上情。(二)於100 年5 月29日上午8 、9 時許，在上開住
    處內，以燒烤玻璃球方式施用第二級毒品甲基安非他命1 次
    ；另於100 年5 月31日下午5 、6 時許，在上開住處內，以
    將海洛因加水置於針筒後注入體內之方式，施用第一級毒品
    海洛因1 次。嗣於100 年5 月31日下午3 時許，在屏東縣屏
    東市○○○路○ 段376 巷「太子建設」前，因行跡可疑為警
    盤檢，復徵得其同意後採尿送驗，檢出海洛因代謝後之嗎啡
    及甲基安非他命陽性反應，始知悉上情。
二、案經屏東縣政府警察局屏東分局報告臺灣屏東地方法院檢察
    署檢察官偵查起訴。
    理  由
一、本件被告黃旗褔所犯均係死刑、無期徒刑、最輕本刑為3 年
    以上有期徒刑以外之罪，其於準備程序中就被訴事實為有罪
    之陳述，經本院告知簡式審判程序之旨，並聽取公訴人及被
    告意見後，合議庭裁定由受命法官獨任進行簡式審判程序，
    合先敘明。
二、訊據被告對於上揭時、地，分別施用第一級毒品海洛因2 次
    及第二級毒品甲基安非他命2 次之事實，均坦承不諱；而被
    告先後2 次為警查獲所採之尿液檢體，經送正修科技大學超
    微量研究科技中心以酵素免疫法及氣相層析質譜法檢驗結果
    ，均呈嗎啡、甲基安非他命陽性反應，此有屏東縣政府警察
    局屏東分局毒品案件涉嫌人尿液採證編號姓名對照表2 份、
    正修科技大學超微量研究科技中心100 年6 月23日尿夜檢驗
    報告2 份附卷可稽（見屏警分刑字第1000020220號卷第8 、
    10頁；屏警分偵字第1000019717號卷第8 、13頁）；此外，
    復有辦案照片等附卷可佐（見屏警分刑字第1000020220號卷
    第14頁；屏警分偵字第1000019717號卷第18頁），堪認被告
    自白與事實相符，是被告分別施用第一、二級毒品之犯行，
    均堪認定。
三、按毒品危害防制條例於92年7 月9 日修正公布，自93年1 月
    9 日施行，其中第20條、第23條將施用毒品之刑事處遇程序
    區分為「初犯」、「5 年內再犯」、「5 年後再犯」。依其
    立法理由之說明：「初犯」，經觀察、勒戒或強制戒治，應
    為不起訴處分或不付審理之裁定；經觀察、勒戒或強制戒治
    執行完畢釋放後，「5 年內再犯」者，因其再犯率甚高，原
    實施之觀察、勒戒及強制戒治既已無法收其實效，爰依法追
    訴或裁定交付審理。至於經觀察、勒戒或強制戒治執行完畢
    釋放，「5 年後再犯」者，前所實施之觀察、勒戒或強制戒
    治已足以遮斷其施用毒品之毒癮，為期自新及協助其斷除毒
    癮，仍用「初犯」規定，先經觀察、勒戒或強制戒治之程序
    。從而，依修正後之規定，祇於「初犯」及「5 年後再犯」
    2 種情形，有其追訴條件之限制，即須於初犯經觀察、勒戒
    或強制戒治釋放後，5 年內均無施用毒品之行為，始能認其
    前所實施之觀察、勒戒或強制戒治已足遮斷毒癮，而得於5
    年後再犯時，再予適用初犯之規定，重行觀察、勒戒等程序
    。倘5 年內已經再犯，經依法再為保安處分或追訴處罰，縱
    其第3 次（或第3 次以上）施用毒品之時間，在初犯之保安
    處分執行完畢釋放5 年以後，即與「5 年後再犯」之情形有
    別，且因已於「5 年內再犯」，顯見其再犯率甚高，原實施
    觀察、勒戒或強制戒治，已無法收其實效，自無再經觀察、
    勒戒及強制戒治之必要，應由檢察官逕行起訴，始符新法修
    正之本旨（最高法院97年第5 次刑事庭會議決議、97年度台
    非字第540 號判決參照）。查本案被告前因施用毒品案件，
    經法院裁定令入戒治處所施以強制戒治，於執行完畢釋放後
    5 年內再犯施用毒品罪，復經追訴及判處罪刑確定等情，有
    臺灣高等法院被告前案紀錄表在卷可稽，是本案被告所為施
    用毒品之犯行，距離前開強制戒治執行完畢釋放雖已逾5 年
    ，惟被告於上開強制戒治執行完畢釋放後5 年內，既已再犯
    施用毒品罪，並經追訴、處罰，揆諸前揭說明，其本次犯行
    即與毒品危害防制條例第20條第3 項所稱之「5 年後再犯」
    有別，是公訴人依法追訴，於法並無不合，本院自應依法論
    科。
四、按海洛因、甲基安非他命依其成癮性、濫用性及對社會危害
    性之程度，業經分別列為毒品危害防制條例第2條 第2 項第
    1 款所規定之第一級毒品及同條項第2 款所規定之第二級毒
    品，禁止非法持有及施用；是核被告所為，係犯毒品危害防
    制條例第10條第1 項之施用第一級毒品罪、同條例第10條第
    2 項之施用第二級毒品罪。被告先後2 次持有第一、二級毒
    品後進而施用，其持有之低度行為均應為施用之高度行為所
    吸收，故均不另論其持有毒品罪。被告所犯上開2 次施用第
    一級毒品罪及2 次施用第二級毒品罪之4 罪間，犯意各別，
    行為互殊，應予分論併罰。本院審酌被告施用毒品，足以戕
    害其身心，滋生其他犯罪，惡化治安，嚴重損及公益，且被
    告前曾因施用毒品，經觀察、勒戒及強制戒治執行完畢，竟
    再為本件施用毒品犯行，顯見其不思悔改，自制力亦顯不佳
    ，惟另考量被告尚能坦承犯行，而其施用毒品之行為於本質
    上係屬自我戕害行為，反社會性之程度應屬較低，尚未嚴重
    破壞社會秩序、侵害他人權益，其犯罪後始終坦承犯行，堪
    認有悔意，及其學歷為國中畢業等一切情狀，分別量處如主
    文所示之刑，並定應執行刑如主文所示。
據上論斷，應依刑事訴訟法第273 條之1 第1 項、第299 條第1
項前段，毒品危害防制條例第10條第1 項、第2 項，刑法第11條
、第51條第5 款，判決如主文。
中    華    民    國  100     年    10    月    20    日
                  刑事第一庭    法  官  蕭筠蓉
以上正本證明與原本無異。
如不服本判決應於收受判決後10日內向本院提出上訴書狀，並應
敘述具體理由；其未敘述上訴理由者，應於上訴期間屆滿後20日
內向本院補提理由書（均須按他造當事人之人數附繕本）「切勿
逕送上級法院」。
中    華    民    國  100     年    10    月    20    日
                                書記官  張語恬
附錄本判決論罪科刑法條全文：
毒品危害防制條例第10條
施用第一級毒品者，處6 月以上5 年以下有期徒刑。
施用第二級毒品者，處3 年以下有期徒刑。